臺灣高等法院交通法庭刑事判決　　　　　　　　 九十一年度交上易字第三二四號
　　上　訴　人　臺灣新竹地方法院檢察署檢察官
　　被　　　告　甲○○　男，四.
右上訴人因過失傷害案件，不服臺灣新竹地方法院九十一年度交易字第六○號，中華
民國九十一年八月二十八日第一審判決（起訴案號：臺灣新竹地方法院檢察署九十年
度偵字第七○九三號）提起上訴，本院判決如左：
    主  文
原判決撤銷。
甲○○因過失傷害人致重傷，處有期徒刑肆月，如易科罰金，以參佰元折算壹日。
    事  實
一、甲○○於民國九十年九月十二日晚上九時三十五分許，駕駛車牌號碼九Ｇ－五四
    三一號自用小客車，沿新竹市○○路一四○巷行駛，於行經該無號誌交叉路口欲
    右轉新竹市○○路向南往香山方向行駛時，本應注意汽車行駛至無號誌而無交通
    警察指揮之交岔路口，支線道車應暫停讓幹線道車先行，而依當時情形又無不能
    注意之情事，詎竟疏未注意，於其自用小客車駛至該南大路一四○巷巷口之際，
    竟貿然右轉，適有戊○○騎乘車牌號碼ＦＧ八－二三七號重型機車，沿新竹市○○路○○道）由北向南往香山方向直駛而來，迨駛至該巷口路段時，因閃避不及
    致與甲○○因自該巷口貿然右轉所駕駛上開車輛之左前門、左後視鏡發生撞擊，
    戊○○因而人車倒地，致受有右側硬腦膜下出血、顱骨骨折等傷害，經送醫急救
    ，迄今仍有外傷性腦病變併意識喪失、雙側肢體癱瘓、右側硬腦膜下出血、左側
    硬腦膜上出血、蜘蛛網膜下出血、呼吸衰竭併氣管造廔術之重傷害。甲○○於車
    禍肇事後，犯罪未被發覺前，即主動向前往現場處理車禍之新竹市警察局第二分
    局東門派出所警員乙○○坦承肇事，接受偵訊。
二、案經被害人戊○○之配偶丙○○訴由新竹市警察局第二分局報告臺灣新竹地方法
    院檢察署檢察官偵查起訴。
    理  由
一、本院認定被告有罪之理由：
１、右揭事實，除據被告甲○○於警訊中供稱：「當時我是從南大路一四○巷駕駛自
    小客車九Ｇ－五四三一號，由該巷子欲右轉南大路向香山方向行駛，在該巷口與
    戊○○所騎重機車ＦＧ八－二三七號發生擦撞，當時該重機車是擦撞到自小客之
    左側駕駛座車門與左後視鏡」等語明確外（偵查卷第三頁背面）；並據被告甲○○於原審與本院調查及審理時供承屬實在卷（本院卷第三十七頁、五十三頁）；
    且有道路交通事故調查報告表（含事故現場圖）一紙與現場照片四張各在卷可資
    佐證（見偵查卷第九至十一頁）。
２、按汽車行駛至無號誌而無交通警察指揮之交岔路口，支線道車應暫停讓幹線道車
    先行，道路交通安全規則第一百零二條第一項第二款前段定有明文，此為汽車駕
    駛人應盡之注意義務。查依據卷內道路交通事故調查報告表所示，本件道路交通
    事故發生時，天候晴、夜間有照明、路面乾燥、無缺陷、無障礙物，是依當時情
    況亦無不能注意之情事，足見被告於行駛至上開無號誌而無交通警察指揮之交岔
    路口欲右轉之際，其支線道車並未暫停讓於行使幹線道車之被害人戊○○先行，
    可見被告顯然疏未注意而有違反上開道路交通安全規則第一百零二條第一項第二
    款前段之規定至明。
３、本件車禍經檢察官送鑑定結果，亦認為被告甲○○駕駛自小客車行經無號誌之交
    岔路口，支線道右轉車未讓幹道車先行為肇事原因，被害人戊○○駕駛重機車措
    手不及無肇事因素，此有臺灣省竹苗區車輛行車事故鑑定委員會九十一年三月十
    一日竹鑑字第九一○二四九號函附鑑定意見書一紙在卷足憑（偵查卷第四七頁）
    。由此可證，被告甲○○於本件車禍確有過失至明。
４、又被害人戊○○因本件車禍致受有右側硬腦膜下出血、顱骨骨折等傷害，嗣經送
    醫急救，迄今仍有外傷性腦病變併意識喪失、雙側肢體癱瘓、右側硬腦膜下出血
    、左側硬腦膜上出血、蜘蛛網膜下出血、呼吸衰竭併氣管造廔術之重傷害，故需
    長期臥床，四肢機能永久完全喪失，中樞神經系統機能極度障害，終生不能從事
    任何工作，為維持生命必要之日常生活活動，全須他人扶助等情，有告訴人提出
    之行政院衛生署新竹醫院診斷證明書共三紙在卷可稽（偵查卷第七頁；本院卷第
    十六頁、三十四頁）；再者，本件被害人戊○○遭受本件車禍致受有上開傷害，
    嗣經告訴人丙○○對於被害人戊○○聲請禁治產宣告，而經財團法人長庚紀念醫
    院醫師洪錦益對於被害人戊○○予以鑑定結果，認為被害人戊○○為腦部受傷之
    病患，其智能、語言、情感表達、肢體行動皆因腦傷而受損；戊○○之意識及認
    知功能呈現明顯障礙，生活能力完全無法自理，需由家人或照顧者完全照顧，目
    前狀態已達無法處理一般事務及自我照顧之程度，此有上開醫院九十一年八月十
    四日（九一）長庚院法字第三九七號函送臺灣新竹地方法院之鑑定報告在卷足憑
    ，復經本院向臺灣新竹地方法院調取該院九十一年禁字第十八號禁治產事件民事
    裁定卷宗核閱無訛，並有前開禁治產事件民事裁定一紙附卷可證；由此可證，本
    件被害人戊○○所受傷害確實已達重傷害程度。又本件被告甲○○之過失與被害
    人戊○○之重傷害間，顯有相當因果關係；本件事證明確，被告甲○○過失之犯
    行應堪認定。
二、核被告甲○○所為，係犯刑法第二百八十四條第一項後段之過失致重傷罪。公訴
    人起訴法條認為被告係犯同法條第一項前段之普通傷害罪，尚有未洽，起訴法條
    應予變更，併此敘明。經查被告於本件車禍肇事後，犯罪未被發覺前，即主動向
    前往現場處理車禍有偵查犯罪職權之上開派出所警員乙○○坦承肇事，供承犯罪
    ，接受偵訊等情，業據證人乙○○於原審和本院調查時，證述明確；故被告對於
    未被發覺之罪自首而接受裁判，自應依刑法第六十二條前段自首之規定減輕其刑
    。
三、對於檢察官上訴之判斷：檢察官依被害人戊○○之配偶即告訴人丙○○之具狀聲
    請，提起上訴，其上訴意旨略以：被害人傷勢嚴重，被告並未賠償告訴人，原審
    僅量刑四月，顯然太輕云云。惟查，本件被告甲○○所犯，係屬刑法第二百八十
    四條第一項後段之過失致重傷罪，其法定刑度為一年以下有期徒刑、拘役或五百
    元下罰金，因本件被告甲○○之駕車肇事過失行為合乎自首之規定，予以減刑；
    因而判處被告甲○○有期徒刑四月，如易科罰金，以參佰元折算壹日，其認事並
    無不合，量刑亦屬妥適。再者本件被害人戊○○已於本院辯論終結前，亦對被告
    甲○○提起附帶民事訴訟請求損害賠償，共計請求被告給付新台幣（下同）九百
    八十八萬九千三百九十三元等情，此業經本院分案九十一年度重交附民字第二七
    號刑事附帶民事訴訟案件在卷可稽；由此可知，告訴人丙○○或被害人戊○○對
    被告請求賠償之金額甚為龐大，被告辯稱無力與被害人和解，並非不願和解等語
    ，即屬可信；且被告於案發時業已交付告訴人十萬元作為醫療費用，並長跪於被
    害人戊○○之加護病房外達數小時等情，業據告訴人丙○○訴於本院調查時供承
    在卷（本院卷第四十頁）；嗣被告於本院審理時亦已與告訴人達成和解，願承諾
    賠償被害人戊○○五百萬元，有和解筆錄一紙在卷足憑，足見被告已有賠償誠意
    。檢察官提起本件上訴，稱被告並未賠償告訴人，原審量刑過輕云云，尚無理由
    。又告訴人丙○○另於本院指稱被告於車禍當時有喝酒，且被告並未自首云云。
    經查：又本件車禍發生後，經證人即處理車禍之派出所承辦警員乙○○除於原審
    證稱：伊當時到達現場時，並不知車禍之肇事者，嗣經被告甲○○告知是其本人
    開車肇事等語（原審卷第六十四頁）；復於本院到庭證稱：伊到現場之後，並不
    知肇事者是誰，嗣經伊詢問何人是肇事者，經被告甲○○向伊告知並承認其為車
    禍肇事者，至此伊始知甲○○是車禍之肇事者；當時甲○○並未喝酒。另經處理
    車禍交通事故之警員丁○○於本院調查時證稱：伊到車禍現場時，有對該車禍肇
    事者甲○○作酒測，結果測試合格，甲○○並未飲酒；各等語在卷，且有被告甲○○之酒測值影本一紙在卷可稽（偵查卷第八頁），質之告訴人丙○○則表示無
    意見（本院卷第三十五頁）。由此可證，告訴人丙○○於本院指稱被告於車禍當
    時有喝酒，且未自首一節，顯然不實，合併敘明。
四、對於原審判決之判斷：原審以被告事證明確，所為係犯刑法第二百八十四條第一
    項後段之過失致重傷罪，另依刑法第六十二條前段自首之規定，對於被告減輕其
    刑。並審酌被告過失程度與被害人戊○○所受傷害，且被告迄今仍未與被害人達
 成民事和解，惟犯後已坦承犯行，態度良好等一切情狀，量處被告有期徒刑四月
    ，如易科罰金，以參佰元折算壹日，並諭知易科罰金之折算標準，固非無見。惟
    查：本件公訴人認為被告甲○○係犯刑法第二百八十四條第一項前段之過失傷害
    罪；原審經調查結果，則認定被告所為係犯刑法第二百八十四條第一項後段之過
    失致重傷罪，罪名、法定刑均顯然不同。依刑事訴訟法第三百條規定，自應變更
    起訴法條，此為實務上向來一慣所採取之見解，原判決卻認為過失傷害罪及過失
    致重傷罪，均係規定於刑法第二百八十四條同一法條之內，不應變更起訴法條云
    云，所持法律見解尚有誤會。原判決既有上開可議之處，而屬無可維持，自應由
    本院撤銷改判。爰審酌本件被告之犯罪動機、目的與過失程度非輕，被害人所受
    傷害甚重，被告於本件車禍肇事後，已先行賠償被害人部分醫療費用，事後已與
    被害人達成和解，態度良好等一切情狀，爰量處如主文第二項所示之刑，並諭知
    易科罰金之折算標準，以示懲儆。
據上論斷，應依刑事訴訟法第三百六十九條第一項前段、第三百六十四條，第三百條
、第二百九十九條第一項前段、第二百八十四條第一項後段、第六十二條前段、第四
十一條第一項前段，罰金罰鍰提高標準條例第一條前段、第二條，判決如主文。
本案經檢察官劉家芳到庭執行職務。
中      華      民      國      九十一    年    十一    月    二十九    日
                              臺灣高等法院交通法庭
                                  審判長法  官  黃  瑞  華
                                        法  官  宋      祺
                                        法  官  陳  坤  地
右正本證明與原本無異。
不得上訴。
                                        書記官  陳  建  邦
中      華      民      國      九十一    年    十二    月      二      日
附錄：本案論罪科刑法條全文
刑法第二百八十四條第一項
因過失傷害人者，處六月以下有期徒刑、拘役或五百元以下罰金。致重傷者，處一年
以下有期徒刑、拘役或五百元下罰金。
